【裁判字號】    98,聲再,420
【裁判日期】    981110
【裁判案由】    恐嚇
【裁判全文】
臺灣高等法院刑事裁定                 98年度聲再字第420號
  再審聲請人
  即受判決人  甲○○
上列聲請人因恐嚇取財案件，對於本院97年度上易字第3198號，
中華民國98年2月27日所為第二審確定判決，聲請再審，本院裁
定如下：
    主  文
再審之聲請駁回。
    理  由
一、本件再審聲請意旨略以：聲請人前因恐嚇案件經臺灣高等法
    院97年度上易字第3198號判處罪刑確定在案，惟該判決所認
    定之事實應有誤會，此同案被告劉經華所寄予聲請人之信件
    及自白書，亦明確表示聲請人事前確實並不知情且未參與恐
    嚇犯行，而因本案於法院審理時，同案被告劉經華皆未到庭
    應訊，聲請人無法得知前開證據，致未能主張該有利於己之
    情事，現因發現此確實之新證據，為此依刑事訴訟法第420
    條第1項第6款規定聲請再審，另請求傳喚新新機車租賃行負
    責人林富、車號TY3-177號機車過戶資料、證人劉經華、劉
    依幸云云。
二、按有罪之判決確定後，因發現確實之新證據，足認有罪判決
    之人應受無罪、免訴免刑或輕於原判決所認判決之罪名者，
    為受判決人之利益，得聲請再審，刑事訴訟法第420條第1項
    第 6款定有明文。惟所謂發現確實之新證據，係指該證據於
    事實審法院判決前已經存在，為法院、當事人所不知，不及
    調查斟酌，至其後始行發見，若判決前已經當事人提出或聲
    請調查之證據，經原審法院本於論理法則、經驗法則為審酌
    而捨棄不採者，即非該條所謂發見之新證據，其後自不得再
    提出同一證據，爭執確定判決有事實誤認或理由矛盾，且該
    所謂新證據亦係就該證據本身形式上觀察，固不以絕對不須
    經過調查程序為條件，但必須顯然可認為足以動搖原有罪確
    定判決，而為受判決人無罪、免訴、免刑或輕於原判決所認
    罪名之判決者為限（參照最高法院 28年度抗字第8號判例、
    77年度台抗字第60號判決意旨）。
三、查聲請人甲○○所涉恐嚇取財未遂罪嫌，經本院97年度上易
    字第3198號判決認：同案被告劉經華因負債無力償還，一時
    需款孔急，遂謀佯以自己遭地下錢莊拘禁為由，向其母親薛
    玉鳳及其姊姊劉依幸恐嚇取財，以供己償債之用，乃與聲請
    人甲○○約定取得款項後，甲○○可獲取新臺幣（下同）2
    萬元之代價，而共同基於意圖為自己不法所有之犯意聯絡，
    由同案被告劉經華於民國（下同）95年11月24日13時56分許
    ，在桃園縣中壢市某處，以0000000000號行動電話，撥打至
    劉依幸持用之0000000000號行動電話，向劉依幸誆稱「我被
    地下錢莊的人押走，並被打，趕快來救我」云云，於同日17
    時57分許，再傳送內容為「快點來救我…拜託，9點沒消息
    我就真的完了」之簡訊至劉依幸前開行動電話，又於同日19
    時4分許，以0000000000號行動電話，撥打至薛玉鳳所持用
    之0000000000號行動電話，向薛玉鳳誆稱「媽媽到底要不要
    救我，我被錢莊的人押走，眼睛被矇著，不知道在哪裡，晚
    上8點一定要拿錢上來救我」云云，致薛玉鳳、劉依幸心生
    畏懼，即應允於同年11月25日中午12時許，在桃園縣楊梅鎮
    ○○路○段156巷9號住處樓下警衛室交付20萬元，同案被告
    劉經華與聲請人甲○○遂依約駕車前往，並將車輛停靠於桃
    園縣楊梅鎮○○路○段與瑞溪路口之便利商店前，推由聲請
    人甲○○下車佯裝為地下錢莊取款之人，以同案被告劉經華
    持用之前開行動電話與薛玉鳳聯絡，並持同案被告劉經華簽
    具之面額30萬元本票及借據影本，前往前開約定地點，向薛
    玉鳳取款，旋即為埋伏該處之警員於同年11月25日13時許，
    在桃園縣楊梅鎮○○路 ○段156巷9號前查獲聲請人甲○○，
    並於桃園縣楊梅鎮○○路 ○段與瑞溪路口查獲同案被告劉經
    華，始未得手而未遂，並於同案被告劉經華身上扣得本票正
    本、借據正本各 1張，於聲請人甲○○身上扣得本票影本、
    借據影本各1張、0000000000號行動電話1具等情，而以聲請
    人甲○○所為係犯刑法第346條第 3項、第1項之恐嚇取財未
    遂罪處斷，業據於判決理由內詳加敘明其所憑之論據，並以
    聲請人所辯僅係陪同劉經華回家跟家人拿錢， 2萬元是劉經
    華要還之前欠伊的錢，事前並不知情云云，要係圖卸刑責之
    詞，核非事實，不足採信，亦於判決理由內詳加敘明，並一
    一予以指駁在卷，聲請人以原判決確定後，發現當時未及審
    酌之新證據，而聲請本件再審，惟聲請人所提之劉經華所寫
    信件及自白書，均非於本案事實審法院判決前即已存在，為
    法院及其所不知，不及調查審酌，至其後始行發現之新證據
    ，而聲請人另主張傳喚新新機車租賃行負責人林富、證人劉
    經華、劉依幸及調閱車號TY3-177號機車過戶資料，均係於
    原確定判決審理時即已存在，聲請人並已即得聲請調查審酌
    ，亦非屬原確定判決後，始行發現未及審酌之新證據，且查
    證據之調查，係屬法院之職權，而法院就調查證據之結果，
    本於自由心證之原則，而為斟酌取捨，是證據之證明力如何
    ，係屬法院之職權範圍，原確定判決已於理由欄內詳加記載
    同案被告劉經華於警詢及偵查中之供述，並佐以證人薛玉鳳
    、劉依幸之證詞，且參以聲請人自身之供詞，參互斟酌判斷
    ，資為不利於聲請人之認定，並已說明其取捨判斷而得心證
    之理由，且其證據之取捨並無違反論理或經驗法則，即難認
    其所為之論斷係屬違法。聲請人就屬法院職權認定之範疇任
    意予以指摘，自有未合，所執聲請再審之理由，非屬刑事訴
    訟法第420條第 1項第6款所稱之確實之新證據，而非聲請再
    審之適法理由，是聲請人聲請本件再審，顯無理由，應予駁
    回。
四、據上論斷，應依刑事訴訟法第434條第1項，裁定如主文。
中    華    民    國    98    年    11    月    10    日
                  刑事第八庭    審判長法  官  張傳栗
                                      法  官  蔡光治
                                      法  官  劉嶽承
以上正本證明與原本無異。
不得抗告。
                                      書記官  吳玉華
中    華    民    國    98    年    11    月    10    日


司法院資訊處製作；財團法人民間司法改革基金會備份。
